最　高　行　政　法　院　裁　定
　　　　　　　　　　　　　　　　　　 96年度裁字第02576號
上　訴　人　甲○○
被 上訴 人　財政部高雄市國稅局
代　表　人　楊文哉
上列當事人間因綜合所得稅事件，上訴人對於中華民國95年6月
15日高雄高等行政法院95年度訴更一字第00005號判決，提起上
訴，本院裁定如下：
　　主  文
上訴駁回。
上訴審訴訟費用由上訴人負擔。
　　理  由
一、按對於高等行政法院判決之上訴，非以其違背法令為理由，
    不得為之，行政訴訟法第242條定有明文。依同法第243條第
    1項規定，判決不適用法規或適用不當者，為違背法令；而
    判決有同條第2項所列各款情形之一者，為當然違背法令。
    是當事人對於高等行政法院判決上訴，如依行政訴訟法第24
    3條第1項規定，以高等行政法院判決有不適用法規或適用不
    當為理由時，其上訴狀或理由書應有具體之指摘，並揭示該
    法規之條項或其內容；若係成文法以外之法則，應揭示該法
    則之旨趣；倘為司法院解釋或本院之判例，則應揭示該判解
    之字號或其內容。如以行政訴訟法第243條第2項所列各款情
    形為理由時，其上訴狀或理由書，應揭示合於該條項各款之
    事實。上訴狀或理由書如未依此項方法表明者，即難認為已
    對高等行政法院判決之違背法令有具體之指摘，其上訴自難
    認為合法。
二、本件上訴人對於高雄高等行政法院95年度訴更一字第5號判
    決(下稱原判決)上訴，係以:（一）本案上訴人於89年11月
    間出售持股後即非信勝公司股東，上訴人既未現實獲有系爭
    股利，顯不符個人所得稅「收付實現原則」，亦無被上訴人
    所稱將「應稅之營利所得轉換為免稅之證券交易所得」之情
    形。又上訴人鑒於公司股票可自由轉讓，遂於89年度處分系
    爭股權，然竟無端衍生稅負，被上訴人之核課方式顯有違憲
    法第15條保障財產權之精神。另更審判決認上訴人「係利用
    兩稅合一制之實施，設有藉股權之移轉，不當為他人或自己
    規避或減少納稅義務情事」，並率稱上訴人出售系爭股票係
    為規避高額稅捐，並對被上訴人就即非股東且全然未獲配有
    現金股利之上訴人，所為核課綜合所得稅之負擔處分予以維
    持，顯有違憲法第15條、所得稅法第14條及司法院大法官釋
    字第377號解釋所強調之收付實現原則，故有判決不適用法
    規及不備理由之違誤。（二）所得稅法第66條之8係兩稅合
    一制度之防杜條款，並非股權移轉規範，本案股權移轉之事
    實，與兩稅合一制之實施，毫無關連性，且所得稅法第66條
    之8「不當為他人或自己規避或減少納稅義務」之規定過於
    空泛，欠缺可預見性及司法審查性，若濫用將形成無限上綱
    ，當非立法原意。基於稅捐法定原則，更審判決將本案與所
    得稅法第66條之8規定相連結，據以課徵上訴人綜合所得稅
    ，顯有法律涵攝錯誤之違法，亦有悖稅捐法定主義，而有判
    決適用法規錯誤之違法。又更審判決忽略立法理由有關避免
    破壞兩稅合一制度之意旨，曲解為該規定與兩稅合一制度脫
    勾，顯然違反法律解釋原則，不僅架空公司法及所得稅法等
    有關營業常規之規範，亦將「不當為他人或自己規避或減少
    納稅義務」要件之判斷，委由稅捐機關自行創設類型，自行
    干預商業活動之危險，有違法明確性，並侵害人民財產權及
    稅捐法定主義之基石等語。惟查個人綜合所得稅之課徵，固
    以收付實現為原則，但行為時所得稅法第66條之8係屬一般
    原則之特別規定，該條針對藉由股權之移轉或其他虛偽之安
    排，不當為他人或自己規避或減少納稅義務者，依查得資料
    ，按實際應分配或應獲配之股利、盈餘或可扣抵稅額予以調
    整，自不發生與收付實現原則是否牴觸問題；與上訴人主張
    違反之憲法第15條、所得稅法第14條及司法院釋字第377號
    解釋等，要屬無涉。核其上訴理由狀所載內容，係就原審取
    捨證據、認定事實之職權行使，指摘其為不當，並就原審所
    為論斷，泛言有判決不適用法規及不備理由之違法，而非具
    體說明其有何不適用法規或適用法規不當之情形，並揭示該
    法規之條項或其內容，及合於行政訴訟法第243條第2項所列
    各款之事實，難認對該判決之如何違背法令已有具體之指摘
    。依首揭說明，應認其上訴為不合法。至於所指摘原判決第
    17頁所載「足證上訴人投資設立之循環公司」與第21頁「
    六、另查上訴人雖非循環公司之股東」記載，顯相矛盾一節
    ，查該第17頁所載，依第15頁四、(一)明載循環公司係柯姓
    兄弟家族掌控之關係企業，足見係屬顯然之誤載而已，原審
    得依聲請或依職權以裁定更正，非屬理由矛盾之違法範疇，
    併此敘明。
據上論結，本件上訴為不合法，依行政訴訟法第249條第1項前段
、第104條、民事訴訟法第95條、第78條，裁定如主文。
中　　華　　民　　國　　96　　年　　11　　月　　15　　日
                  第四庭審判長法  官　鍾　耀　光
                              法  官  姜　仁　脩
                              法  官　王　德　麟
                              法  官　黃　清　光
                              法  官　吳　慧　娟
以  上  正  本  證  明  與  原  本  無  異
中　　華　　民　　國　　96　　年　　11　　月　　15　　日
　　　　　　　　　　　　　　　書記官　阮　桂　芬
